臺灣臺中地方法院刑事判決　　　　　　　96年度訴字第3832號
公　訴　人　臺灣臺中地方法院檢察署檢察官
被　　　告　丙○○
上列被告因搶奪等案件，經檢察官提起公訴（96年度偵字第2096
7號），被告於準備程序中就被訴事實為有罪之陳述，本院合議
庭裁定由受命法官獨任以簡式審判程序判決如下：
    主    文
丙○○犯貳拾壹個搶奪既遂罪，均為累犯，每罪各處有期徒刑拾
月，並應於刑之執行前，令入勞動場所強制工作年；又搶奪未
遂，累犯，處有期徒刑捌月，並應於刑之執行前，令入勞動場所
強制工作年；又竊盜，累犯，處有期徒刑陸月，扣案之鑰匙壹
支沒收，並應於刑之執行前，令入勞動場所強制工作年；又竊
盜，累犯，處有期徒刑陸月，扣案之鑰匙壹支沒收，並應於刑之
執行前，令入勞動場所強制工作年；又行使偽造私文書，足以
生損害於他人，累犯，處有期徒刑肆月，中華民國九十六年八月
五日「讓渡契約書」上偽造之「陳志昌」署押伍枚（含簽名貳枚
、指印枚）沒收；又行使偽造私文書，足以生損害於他人，累
犯，處有期徒刑肆月，中華民國九十六年八月八日「讓渡契約書
」上偽造之「陳志昌」署押伍枚（含簽名貳枚、指印枚）沒收
。應執行有期徒刑拾陸年，扣案之鑰匙壹支、中華民國九十六年
八月五日「讓渡契約書」上偽造之「陳志昌」署押伍枚（含簽名
貳枚、指印枚）、中華民國九十六年八月八日「讓渡契約書」
上偽造之「陳志昌」署押伍枚（含簽名貳枚、指印枚），均沒
收。
    犯罪事實及理由
一、本案犯罪事實及證據，除檢察官起訴書犯罪事實一、第一行
    「丙○○」之後應補充記載「前於民國92年間，因違反職役
    職責之軍法案件，經軍事法院各判處有期徒刑8月、7月，嗣
    並定應執行刑為有期徒刑1年2月確定，經送監執行，於93年
    5月10日執行完畢。又於94年間，因違反職役職責之軍法案
    件，經軍事法院判處有期徒刑3年確定，經送監執行，於96
    年4月13日因縮短刑期假釋出監（假釋期滿日期為97年1月6
    日），為有犯罪習慣之人，仍不知悔改，」；又犯罪事實一
    、（十三）至（十七）之「車牌號碼ILF-235號重機車」均
    應更正為「車牌號碼NQZ-642號重機車」，（十八）之「於
    同年9月2日上午5時許」應更正為「約於同年8月23日」；犯
    罪事實二之「並扣得鑰匙1支」應補充為「並扣得丙○○所
    有，供行竊上述2部機車所用之鑰匙1支；搶奪乙○○所得之
    髮夾1枚；搶奪甲○○所得之皮包1只、身分證1張、健保卡3
    張、駕照1張、身心障礙手冊1張、金融卡3張、信用卡2張；
    搶奪其他人所得之BENQ廠牌粉紅色行動電話1支、阿爾卡特
    廠牌白色行動電話1支、現金1089元。警方旋再帶同丙○○
    至其所投宿之麗都旅館605室（位在臺中市○○區○○街81
    號），起出丙○○搶奪其他人所得之Nokia廠牌黑色行動電
    話1支、SonyEricsson廠牌黑色行動電話1支、摩托羅拉廠牌
    紅色行動電話1支、阿爾卡特廠牌白色行動電話1支等物」外
    ，餘均引用檢察官起訴書之記載（如附件）。
二、核被告丙○○就檢察官起訴書犯罪事實一、（一）至（七）
    、（九）至（十七）、（十九）至（二十一）、（二十三）
    至（二十四）所示之二十一次搶奪犯行，均係犯刑法第三百
    二十五條第一項之搶奪既遂罪；就檢察官起訴書犯罪事實一
    、（二十二）所示之搶奪犯行，係犯刑法第三百二十五條第
    三項、第一項之搶奪未遂罪；就檢察官起訴書犯罪事實一、
    （八）及（十八）所示之二次竊盜犯行，均係犯刑法第三百
    二十條第一項之竊盜罪；就檢察官起訴書犯罪事實二所示之
    二次行使偽造私文書犯行，均係犯刑法第二百十六條行使第
    二百十條偽造私文書罪（被告於「讓渡契約書」上偽造「陳
    志昌」署押，為偽造私文書之階段行為，其偽造私文書之低
    度行為，復為其後高度之行使行為所吸收，均不另論罪）。
    又被告有上述前科，有臺灣臺中地方法院檢察署刑案資料查
    註紀錄表、臺灣高等法院被告前案紀錄表在卷可按，其受有
    期徒刑之執行完畢後，五年以內故意再犯上開有期徒刑以上
    之各罪，均為累犯，均應依刑法第四十七條第一項規定加重
    其刑。又檢察官起訴書犯罪事實一、（二十二）所示之被告
    搶奪犯行，已著手於搶奪之行為，然尚未取得財物，其犯罪
    屬未遂，爰依刑法第二十五條第二項之規定，按既遂犯之刑
    度減輕其刑，並依法先加重其刑，後減輕之。又被告所犯二
    十一次搶奪既遂、一次搶奪未遂、二次竊盜、二次行使偽造
    私文書犯行間，均犯意各別，行為互異，應分論併罰。
三、爰審酌被告素行不良，年值青壯，卻不思以正當手段獲取財
    物，甫於假釋出獄後，即再為本案多達二十二次搶奪犯行及
    上述竊盜、行使偽造私文書犯行，所為造成被害人財產上損
    害及精神上驚恐，嚴重危害社會治安，其公然飛車行搶路人
    ，並以竊得之贓車作為犯案交通工具，以逃避警方追緝，犯
    罪手段囂張惡劣，殊值非難，再兼衡酌被告犯後坦承全部犯
    行，態度尚稱良好，及其竊盜及搶奪之財物數量、價值，又
    為銷贓而行使偽造私文書之情節等一切情狀，量處如主文所
    示之刑，並定其應執行之刑，以示懲儆。
四、被告年值青壯，非無謀生能力之人，其入監執行經假釋付保
    護管束後未久，即為本案眾多財產犯罪不輟等情，已如前述
    ，又其所犯本案搶奪及竊盜犯行之模式幾乎固定，足見其有
    圖不勞而獲之惡習，且欠缺正確工作觀念，而有犯罪之習慣
    甚明。而檢察官亦聲請本院為強制工作之諭知。是為協助被
    告再社會化，就其所犯搶奪及竊盜等財產犯罪部分，應命其
    進入勞動場所強制工作，俾矯正其偏差之人格及行為，訓練
    其謀生能力並培養勤勞工作之人生觀，爰依刑法第九十條第
    一項、第二項之規定，諭知於刑之執行前，令入勞動場所，
    強制工作，其期間為三年。又被告既係有犯罪之習慣而為本
    案二十一次搶奪既遂、一次搶奪未遂、二次竊盜犯行，自應
    於各該犯行之宣告刑，均諭知前揭於刑之執行前，令入勞動
    場所，強制工作，其期間為三年之保安處分。再按「保安處
    分並非刑罰，故刑法數罪併罰之觀念，不能適用於保安處分
    ，且刑法第五十一條對於保安處分之執行並無規定，自不能
    適用刑法第五十一條定其應執行之保安處分。而強制工作為
    保安處分之一種，如宣告多數強制工作者，應依保安處分執
    行法第四條之一第一項第四款比照同法第一款規定執行之，
    該條項之規定為宣告多數保安處分之執行方法，不能資為應
    由法院定其應執行保安處分之依據」（最高法院七十七年度
    臺抗字第六三九號、九十年度臺抗字第三○八號判決意旨參
    照）。則本案自應僅就有期徒刑部分定其應執行之刑，無就
    多數強制工作定其應執行保安處分之餘地。從而，如主文所
    示之保安處分，無從依刑法第五十一條定其應執行之保安處
    分，此部分係屬檢察官之職權，應由檢察官依保安處分執行
    法第四條之一第一項第四款所定之執行方法執行之（即宣告
    多數強制工作，期間相同者，執行其一），併予敘明【參見
    司法院七十四年三月六日（七四）廳刑一字第一七○號函釋
    意見，亦同此旨】。另扣案之機車鑰匙一支，係被告所有供
    前述二次竊盜機車犯行所用之物，業據被告陳明在卷，爰依
    刑法第三十八條第一項第二款之規定，宣告沒收；另被告於
    九十六年八月五日「讓渡契約書」上偽造之「陳志昌」署押
    五枚（含簽名二枚、指印三枚），九十六年八月八日「讓渡
    契約書」上偽造之「陳志昌」署押五枚（含簽名二枚、指印
    三枚），均應依刑法第二百十九條之規定，宣告沒收。
五、應適用之法條：依刑事訴訟法第二百七十三條之一第一項、
    第三百十條之二、第四百五十四條第二項、第二百九十九條
    第一項前段，刑法第二百十六條、第二百十條、第三百二十
    條第一項、第三百二十五條第一項、第三項、第二十五條第
    二項、第四十七條第一項、第五十一條第五款、第九十條第
    一項、第二項、第三十八條第一項第二款、第二百十九條，
    刑法施行法第一條之一，判決如主文。
六、如不服本判決，應於判決送達後十日內，向本院提出上訴狀
    （應敘述具體理由並附繕本；上訴書狀如未敘述理由，應於
    上訴期間屆滿後二十日內補提理由書於本院），上訴於臺灣
    高等法院臺中分院。
中　　華　　民　　國　　96　　年　　11　　月　　21　　日
                        刑事第十二庭  法　官  蔡建興
上正本證明與原本無異。
                                      書記官  黃英寬
中　　華　　民　　國　　96　　年　　11　　月　　21　　日
附錄論罪科刑法條：
刑法第二百十條：
偽造、變造私文書，足以生損害於公眾或他人者，處五年以下有
期徒刑。
刑法第二百十六條：
行使第二百十條至第二百十五條之文書者，依偽造、變造文書或
登載不實事項或使登載不實事項之規定處斷。
刑法第三百二十條第一項：
意圖為自己或第三人不法之所有，而竊取他人之動產者，為竊盜
罪，處五年以下有期徒刑、拘役或五百元以下罰金。
刑法第三百二十五條：
意圖為自己或第三人不法之所有，而搶奪他人之動產者，處六月
以上五年以下有期徒刑。
因而致人於死者，處無期徒刑或七年以上有期徒刑，致重傷者，
處三年以上十年以下有期徒刑。
第一項之未遂犯罰之。
